【裁判字號】    96,訴,1163
【裁判日期】    970731
【裁判案由】    給付差額土地款
【裁判全文】
臺灣高雄地方法院民事判決              96年度訴字第1163號
原      告  乙○○
            壬○○
            辛○○
            戊○○即孫榮蒼之.
兼上四人共
同訴訟代理
人          庚○○
上五人共同
訴訟代理人  黃清江律師
            蔡明哲律師
被      告  甲○○即祭祀公業孫春興之管理人
            甲○○
            丙○○
            己○○
            丁○○
            癸○
上六人共同
訴訟代理人  利美利律師
被      告  寅○○
            卯○○○
            子○○
            丑○○
上四人共同
訴訟代理人  焦文城律師
            施秉慧律師
上  一  人
複代 理 人  楊啟志律師
被      告  辰○○
訴訟代理人  巳○○
上列當事人間給付差額土地款事件，本院於民國97年7 月10日言
詞辯論終結，判決如下：
    主  文
原告之訴及其假執行之聲請均駁回。
訴訟費用由原告負擔。
    事實及理由
壹、程序部分：
  一、本件原告孫榮蒼於民國96年5 月27日死亡，嗣由其繼承人
      戊○○聲明承受訴訟等情，有民事聲明承受訴訟狀及繼承
      系統表各1 份附卷可憑（本院卷一第190 、191 頁），且
      為被告所不爭執（本院卷一第181 、182 頁），經核並無
      不合，應予准許。
  二、次按訴狀送達後，原告不得將原訴變更或追加他訴，但被
      告同意者；擴張或減縮應受判決事項之聲明者，不在此限
      ，民事訴訟法第255 條第1 項第1 款、第3 款分別定有明
      文。本件原告於起訴後，追加被告丙○○、己○○、丁○○、癸○4 人，並將原應受判決事項之聲明：「被告甲○○即祭祀公業孫春興之管理人（下稱被告祭祀公業）、甲○○、寅○○、卯○○○、子○○、辰○○、丑○○應連
      帶給付原告庚○○、辛○○、戊○○各新臺幣（下同）55
      9,334 元、原告壬○○396,000 元、原告乙○○492,667
      元，及均93年9 月1 日起至清償日止，按年息6 ％計算之
      利息。」，變更為：「(1)被告祭祀公業、甲○○、寅○○
      、卯○○○、子○○、辰○○、丑○○應連帶給付原告庚○○、辛○○、戊○○各559,334 元、原告壬○○396,00
      0 元、原告乙○○492,667 元，及均自起訴狀繕本送達被
      告翌日起至清償日止，按年息5 ％計算之利息。(2)被告丙○○、己○○、丁○○、癸○應連帶給付原告庚○○、辛○○、戊○○各559,334 元、原告壬○○396,000 元、原
      告乙○○492,667 元，及均自起訴狀繕本送達被告翌日起
      至清償日止，按年息5 ％計算之利息。(3)上開第一、二項
      之給付，如被告祭祀公業、甲○○、寅○○、卯○○○、
      子○○、辰○○、丑○○、丙○○、己○○、丁○○、癸○有向原告給付時，其餘被告於給付範圍內同免給付責任
      。」，業經被告表示同意（本院卷第291 頁），且應係訴
      之聲明之擴張，核與上揭法條規定相符，依法應予准許，
      合先敘明。
貳、實體部分：
  一、原告主張：
    (一)被告寅○○、卯○○○、丑○○、子○○、辰○○（下稱
      被告寅○○等5 人）前於93年間，分別向被告祭祀公業購
      買其所有如附表所示7 筆土地（下稱系爭土地，買賣及移
      轉登記時間詳如附表所載），被告寅○○等5 人並已將系
      爭土地之買賣價款交付予被告祭祀公業，而原告均為被告
      祭祀公業之派下員即系爭土地之公同共有人，原告每人就
      系爭土地應可得土地分配款均為696,000 元，惟被告祭祀
      公業就原告可得之系爭土地分配款，僅分別提存原告庚○○、辛○○、戊○○（提存時記載之提存物受取人為孫榮
      蒼）各136,666 元；被告乙○○為203,333 元，被告壬○○則已受領土地分配款300,000 元，是原告庚○○、辛○○、戊○○各有土地分配款559,334 元（000000-000,666
      ＝559,334） ；被告乙○○有土地分配款492,667 元（69
      6,000-203,333＝492,667） ；被告壬○○有土地分配款
      396,000 元（696,000-300,000 ＝396,000） ，尚未受領
      （下稱系爭差額款）。而被告祭祀公業曾於94年12月5 日
      及同年月23日，委託立中律師聯合事務所之利美利律師發
      函（下稱系爭函文）予原告，同意給付原告等人系爭差額
      款，足見原告對於被告祭祀公業確有系爭差額款之債權存
      在，詎被告祭祀公業及甲○○並未依系爭函文之內容，將
      系爭差額款給付原告，且被告甲○○將系爭差額款侵占入
      己。又被告甲○○及被告寅○○等5 人，於系爭土地之土
      地登記申請書之備註欄內共同切結「本案依土地法第34條
      之1 第1 項規定辦理，如有不實願負法律責任。」等語，
      而原告並未依土地法第34條之1 第3 項規定獲得系爭差額
      款之補償，被告寅○○等5 人已為上揭切結，卻仍將系爭
      土地之價款交付予被告甲○○，使被告甲○○可將系爭差
      額款挪用並侵占入己，是被告祭祀公業、甲○○及被告寅
      ○○等5 人共同為不法侵害行為，致原告系爭差額款之請
      求權受有損害，原告爰依民法第184 條、第185 條規定，
      請求被告祭祀公業、甲○○及被告寅○○等5 人應連帶賠
      償原告系爭差額款。
    (二)又被告丙○○、己○○、丁○○、癸○等4 人（下稱被告
      癸○等4 人），均係被告祭祀公業之派下員即系爭土地之
      公同共有人，而土地法第34條之1 第3 項前段規定：「第
      1 項共有人，對於他共有人應得之對價或補償，負連帶清
      償責任。」，是被告癸○等4 人自應就原告未受領之系爭
      差額款，依上揭土地法第34條之1 第3 項前段規定，負連
      帶清償責任。
    (三)聲明：(1)被告祭祀公業、甲○○、寅○○、卯○○○、子
      ○○、辰○○、丑○○應連帶給付原告庚○○、辛○○、
      戊○○各559,334 元、原告壬○○396,000 元、原告乙○○492,667 元，及均自起訴狀繕本送達被告翌日起至清償
      日止，按年息5 ％計算之利息。(2)被告丙○○、己○○、
      丁○○、癸○應連帶給付原告庚○○、辛○○、戊○○各
      559,334 元、原告壬○○396,000 元、原告乙○○492,66
      7 元，及均自起訴狀繕本送達被告翌日起至清償日止，按
      年息5 ％計算之利息。(3)上開第一、二項之給付，如被告
      祭祀公業、甲○○、寅○○、卯○○○、子○○、辰○○
      、丑○○、丙○○、己○○、丁○○、癸○有向原告給付
      時，其餘被告於給付範圍內同免給付責任。(4)願供擔保請
      准宣告假執行。
  二、被告之抗辯：
    (一)被告祭祀公業、甲○○及被告癸○等4 人部分：
      被告祭祀公業固有將其所有如附表所示系爭土地賣予被告
      寅○○等5 人，惟依被告祭祀公業於85年6 月9 日之派下
      員大會決議、93年3 月28日派下員房頭代表及派下員大會
      決議、93年10月2 日房頭代表會議決議之內容，系爭土地
      出售所得價款共提撥30,000,000元分配予派下員，其餘則
      作為祭祀用，且上揭提撥分配款之分配方式係60％作為房
      頭分配，40％作為派下員平均分配，故分配款中18,000,0
      00元作為房頭分配，另12,000,000元作為派下員平均分配
      ，被告祭祀公業共有6 房，每房可分得3,000,000 元（18
      ,000,000 ×1/6＝3,000,000） ，原告等人均屬2 房，原
      告乙○○於2 房內之分配比例為1/36，故其房頭分配金額
      為83,333元（3,000,000 ×1/36＝83,333，元以下不計）
      ，原告庚○○、辛○○、孫榮蒼（即戊○○之被繼承人）
      、壬○○於2 房內之分配比例均為1/180 ，故渠等房頭分
      配金額均為16,666元（3,000,000 ×1/180 ＝16,666，元
      以下不計），另派下員部分，被告祭祀公業於高雄縣大社
      鄉公所登記之派下員為98名，另孫祖榮因案通緝中而未列
      入登記，惟因其要求乃列入分配，又為計算方便，故將開
      基祖即孫春興亦算入，故合計100 名派下員，每名派下員
      之分配金額為120,000 元（12,000,000÷100 ＝120,000
      ），合計原告乙○○可得分配款為203,333 元（83,333+
      +120,000＝203,333） ，原告庚○○、辛○○、孫榮蒼、
      壬○○可得分配款均為136,666 元（16,666+120,000＝13
      6,666） ，除原告壬○○已領取136,666 元之分配款外，
      被告祭祀公業均已將原告上揭可得分配款依法提存，是被
      告祭祀公業自無積欠系爭土地之分配款未給付，原告主張
      其尚有系爭差額款可資請求云云，自無理由。另被告祭祀
      公業固有於94年12月5 日及同年月23日，委託利美利律師
      發系爭函文2 份予原告，惟當時係因原告在系爭土地辦理
      過戶時，原告一再向高雄縣仁武地政事務所提出異議，致
      系爭土地無法順利辦理過戶，被告癸○為早日解決紛爭，
      遂主動提供原告要求給付之系爭差額款，並希望原告能提
      供證件配合辦理過戶手續並撤回異議，惟原告並未撤回異
      議，且拒不配合辦理系爭土地之過戶手續，被告祭祀公業
      認為已受有損失，自不同意給付系爭差額款予原告。又原
      告主張被告甲○○將系爭差額款挪用並侵占入己云云，被
      告甲○○予以否認等語置辯。聲明：(1)原告之訴駁回。(2)
      如受不利判決，願供擔保請准宣告免為假執行。
    (二)被告寅○○等5 人部分：
      被告寅○○等5 人係向被告祭祀公業購買系爭土地，被告
      寅○○等5 人依據買賣契約之約定，給付系爭土地之買賣
      價款予被告祭祀公業，係履行買賣契約之義務，自無侵權
      行為可言，至於系爭土地之買賣價款要如何分配，係被告
      祭祀公業內部關係，與被告寅○○等5 人無關。另系爭土
      地之土地登記申請書備註欄第2 點係記載：「本案依土地
      法第34條之1 第1 至3 項規定辦理。」等語，並無原告所
      主張「如有不實願負法律上責任」之字句，且該備註欄第
      1 點記載：「如有不實，出賣人願負法律責任」；第3 點
      記載：「如有不實，管理者、共有人願負法律責任。」，
      均係規範出賣人即被告祭祀公業之約定，與被告寅○○等
      5 人無關，是原告請求被告寅○○等5 人負侵權行為之損
      害賠償責任云云，並無理由等語置辯。聲明：(1)原告之訴
      駁回。(2)如受不利判決，願供擔保請准宣告免為假執行。
  三、兩造對下列事項不予爭執，並有系爭土地之土地登記謄本
      7 份（本院卷二第324 至330 頁）、土地登記申請書、土
      地買賣所有權移轉契約書各3 份（本院卷一第232 至242
      頁）、被告祭祀公業派下員大會會議記錄1 份（本院卷一
      第164 至166 頁）、本院94年度存字第2213號、第2220號
      、第2214號、第2218號提存書（本院卷一第152 至155 頁
      ）各1 份附卷可憑，堪認為真實：
    (一)被告祭祀公業依據土地法第34條之1 規定，經派下員過半
      數之同意，將系爭土地分別出售予被告寅○○等5 人（詳
      如附表所示），被告寅○○等5 人已將買賣價款給付予被
      告祭祀公業，雙方並已辦妥系爭土地之所有權移轉登記。
    (二)被告祭祀公業曾於85年6 月9 日派下員大會決議：有關祖
      產出售後之分配款，分配方式為：(1)以分配款的60％作為
      房頭分配。(2)以分配款的40％作為派下員平均分配。
    (三)被告祭祀公業已將原告乙○○可得之系爭土地分配款203,
      333 元、原告庚○○、孫榮蒼、辛○○可得之系爭土地分
      配款各136,666 元，向本院分別以94年度存字第2213號、
      第2220號、第2214號、第2218號依法提存，另原告壬○○
      已領取系爭土地之分配款300,000 元（含被告祭祀公業抗
      辯其可領得之分配款136,666 元）。
  四、本件爭點為：
    (一)原告主張其有系爭差額款可資請求，有無理由？
    (二)原告依據民法第184 條、第185 條規定，請求被告祭祀公
      業、甲○○及被告寅○○等5 人應連帶賠償系爭差額款，
      有無理由？
    (三)原告依據土地法第34條之1 第3 項前段規定，請求被告癸○等4 人應連帶給付系爭差額款，有無理由？
  五、原告主張其有系爭差額款可資請求，有無理由？
    (一)按共有土地或建築改良物，其處分、變更及設定地上權、
      永佃權、地役權或典權，應以共有人過半數及其應有部分
      合計過半數之同意行之。但其應有部分合計逾三分之二者
      ，其人數不予計算，土地法第34條之1 第1 項定有明文。
      次按祭祀公業係屬公同共有性質，關於祭祀公業財產之管
      理處分、管理人之選任及其他權利義務之行使，如公業內
      部已有所約定或另有習慣可循，即不適用民法第828條第2
      項應得公同共有人（即派下員）全體同意之規定（最高法
      院81年度台上字第516號判決參照）。
    (二)本件原告主張其尚有系爭差額款可資請求等語，惟查，原
      告於起訴時係主張：被告祭祀公業將系爭土地7 筆，分別
      出售予被告寅○○等5 人（如附表所示），原告每人應分
      配之金額係696,000 元等語（本院卷一第2 頁背面、第3
      頁），嗣主張：被告祭祀公業自90年5 月20日起至93年8
      月3 日止，合計共出售14筆土地（含系爭土地7 筆在內）
      ，原告每人應分配款為696,136 元等語（本院卷一第216
      頁），復又主張：被告祭祀公業自88年3 月16日起至93年
      8 月3 日止，合計共出售14筆土地（含系爭土地7 筆在內
      ），原告每人應分配款為794,414 元等語（本院卷二第37
      7 頁），是原告就系爭土地出售後渠等可得之分配款，已
      前後陳述不一，則原告主張其尚有系爭差額款可資請求云
      云，是否可信，容有疑問。
    (三)被告祭祀公業抗辯：被告祭祀公業曾於85年6 月9 日之派
      下員大會決議：「有關祖產出售後之分配款，分配方式為
      ：(1)以分配款的60％作為房頭分配。(2)以分配款的40％作
      為派下員平均分配。」；93年3 月28日派下員房頭代表及
      派下員大會決議：「公業土地出售後，除將負債、稅金、
      佃農補償‧‧‧等處理後，其餘保留祭祀維修宗祠使用‧
      ‧‧」；93年10月2 日房頭代表會議決議：「本次公業處
      理所得額（按指系爭土地之出售價款），扣除增值稅、稅
      金、佃農補償費後，同意提撥3 千萬元分配給派下員，其
      餘保留祭祀用。」，被告祭祀公業遂依上揭決議內容，將
      系爭土地出售所得價款共提撥30,000,000元分配予派下員
      ，其餘則作為祭祀用，且上揭提撥分配款之分配方式係60
      ％作為房頭分配，40％作為派下員平均分配等情，業據被
      告祭祀公業提出上揭3 次會議之會議記錄3 份附卷可憑（
      本院卷一第164 至169 頁），且被告對上揭會議記錄3 份
      之真正不予爭執（本院卷二第322 頁），自堪信為真實。
      又系爭土地係被告祭祀公業依據土地法第34條之1 規定，
      經派下員過半數之同意分別出售予被告寅○○等5 人等情
      ，已為兩造所不爭，是被告祭祀公業將系爭土地出售後所
      得價款，提撥30,000,000元作為分配款，且分配方式係60
      ％作為房頭分配，40％作為派下員平均分配，均係依據上
      揭會議決議內容而為，並無不合。又被告祭祀公業主張該
      祭祀公業共有6 房，原告等人均屬2 房，原告乙○○於2
      房內之分配比例為1/36，原告庚○○、辛○○、孫榮蒼（
      即原告戊○○之被繼承人）、壬○○於2 房內之分配比例
      均為1/180 一節，亦據被告祭祀公業提出祭祀公業系統表
      1 份附卷可憑（本院卷一第170 頁），原告對此並未表示
      爭執（本院卷二第460 頁），應堪認為真。另被告祭祀公
      業主張該祭祀公業於高雄縣大社鄉公所登記之派下員為98
      名，另孫祖榮因案通緝中而未列入登記，惟因其要求乃列
      入分配，又為計算方便，故將開基祖即孫春興亦算入，故
      合計100 名等情，業據被告祭祀公業提出高雄縣大社鄉公
      所93年4 月15日社鄉民政字第0930004045號函文、公告及
      祭祀公業孫春興派下員全員名冊（合計98名）各1 份附卷
      可參（本院卷二第477 至483 頁），及原告提出之被告祭
      祀公業就系爭土地之分配款所製作之房頭、派下員人頭分
      配表1 份在卷可憑（本院卷一第260 頁），而依該房頭、
      派下員人頭分配表所載，派下員人頭確為100 人，是被告
      祭祀公業主張系爭土地所提撥之30,000,000元分配款，依
      上揭原告每人之房頭比例及派下員分配結果，合計原告乙○○可得分配款為203,333 元，原告庚○○、辛○○、孫
      榮蒼、壬○○可得分配款均為136,666 元等語，均有所據
      ，應可採信，原告主張其除上揭分配款外，尚有系爭差額
      款可資請求云云，不足為採。
    (四)原告雖另主張其有與被告祭祀公業之前任管理人丁○○及
      被告甲○○，分別於85年6 月7 日及87年12月簽立協議書
      ，約定就土地出售之分配方式，應以全體派下員均分之方
      式分配，故系爭土地之分配款應以派下員全體均分之方式
      分配等語，並提出協議書各1 份為證（本院卷一第262 至
      264 頁）。惟查，依上揭協議書記載之內容，係丁○○、
      被告甲○○個人與原告等人（尚含訴外人孫開地及孫榮燦
      ）約定，祭祀公業財產之分配款，由丁○○、被告甲○○
      向原告保證按全體派下員均分之方式分配，如有不足，其
      差額由丁○○、被告甲○○負責補足等語，是上揭協議書
      僅係丁○○及被告甲○○個人與原告之契約約定，被告祭
      祀公業並非該協議書之當事人，上開協議書之內容自不能
      拘束被告祭祀公業，況被告祭祀公業將上揭提撥之分配款
      ，以60％作為房頭分配，40％作為派下員平均分配之分配
      方式，係依據上揭會議決議內容而為，已如上述，而上揭
      會議決議內容自有拘束包含原告在內之全體派下員之效力
      ，是原告主張系爭土地之分配款應以派下員全體均分之方
      式分配云云，自屬無據，不足為採。
    (五)綜上，原告就系爭土地可得之分配款，原告乙○○為203,
      333 元，原告庚○○、辛○○、孫榮蒼、壬○○各為136,
      666 元，而被告祭祀公業已將上揭原告可得之分配款，向
      本院分別以94年度存字第2213號、第2220號、第2214號、
      第2218號依法提存，原告壬○○則已領取分配款300,000
      元（含上揭分配款136,666 元）之事實，為兩造所不爭，
      是被告祭祀公業既已將原告乙○○、庚○○、辛○○、孫
      榮蒼可得之分配款提存，原告壬○○則已領取分配款，依
      法均已生清償之效力，從而，原告主張其尚有系爭差額款
      可資請求云云，自無理由。
  六、原告依據民法第184 條、第185 條規定，請求被告祭祀公
      業、甲○○及被告寅○○等5 人應連帶賠償系爭差額款，
      有無理由？
    (一)本件原告主張被告祭祀公業、甲○○及被告寅○○等5 人
      共同為不法侵害行為，致原告之系爭差額款請求權受有損
      害等語，惟民法第184 條第1 項前段規定：「因故意或過
      失，不法侵害他人之權利者，負損害賠償責任。」，是侵
      權行為須以當事人有合法權利受侵害為其成立要件，而本
      件原告並無系爭差額款可資請求，已如上述，則原告自無
      系爭差額款之請求權存在，是原告並無權利受有侵害，則
      原告依據民法第184 條、第185 條規定，請求被告祭祀公
      業、甲○○及被告寅○○等5 人對其系爭差額款負損害賠
      償責任云云，顯屬無據。
    (二)原告另主張被告祭祀公業於94年12月5 日及同年月23日，
      委託利美利律師發系爭函文2 份予原告，函文內容係被告
      祭祀公業同意給付原告等人系爭差額款，足見原告對於被
      告祭祀公業有系爭差額款之請求權存在等語，並提出系爭
      函文2 份為證（本院卷一第227 至230 頁），被告祭祀公
      業對其有委託利美利律師發系爭函文2 份予原告之事實不
      予爭執，惟辯稱：原告並未依函文內容撤回異議，且拒不
      配合辦理系爭土地之過戶手續，被告祭祀公業認為已受有
      損失，並不同意給付系爭土地分配款予原告等語。經查，
      系爭函文2 份之內容略以：『茲據當事人祭祀公業孫春興
      （管理人甲○○）及佃農癸○委稱：「(1)祭祀公業孫春興
      （管理人甲○○）與辰○○女士等人間，就系爭土地之買
      賣所有權移轉登記儘速辦理完成，同意以佃農癸○代替甲○○先墊名義支付，乙○○492,667 元、壬○○396,000
      元、庚○○、辛○○、孫榮蒼各559,334 元。(2)上開款項
      均已備妥，請同時或統一授權一人備妥身分證件、授權書
      儘速與本律師聯絡交付款項之時間。(3)為使土地移轉登記
      手續儘速辦理完畢，避免不必要之爭訟及損失，請於受領
      上揭款項同時，出具原告向仁武地政事務所撤回異議之資
      料。」，是依系爭函文內容可知，被告祭祀公業係以原告
      須配合提供身分證件及授權書，並出具原告向仁武地政事
      務所撤回異議之資料，作為其同意給付系爭差額款予原告
      之生效條件，而原告於本院審理中並未提出其有提供身分
      證件及授權書，並出具向仁武地政事務所撤回異議資料之
      證據，且被告癸○曾於另案本院96年度小上字第24號清償
      債務事件法院審理中證稱：當時原告乙○○等人不願意協
      同辦理土地過戶，導致伊無法拿到錢，後來為這件事還開
      了協調會，對方（指原告及訴外人孫榮燦）總共有6 個人
      ，當時伊同意墊錢給他們，請他們一起領錢並共同辦理過
      戶，但他們有些要錢有些要現金且無法共同辦理過戶，後
      來才透過利律師發函通知他們，但發函以後他們仍然刁難
      ，伊就拒絕支付這些錢等語明確（見另案二審卷第135 頁
      ），況原告於本院陳稱：伊認為根本不需要撤回異議等語
      （本院卷二第459 頁），足認原告確未配合提供身分證件
      及授權書，並出具其向仁武地政事務所撤回異議之資料，
      應可認定，而原告並未完成被告祭祀公業就系爭函文所示
      之條件，被告祭祀公業自無依據系爭函文之內容負給付系
      爭差額款予原告之義務。從而，原告依據系爭函文之內容
      ，認其對被告祭祀公業有系爭差額款之請求權存在云云，
      亦屬無據。
    (三)原告復主張被告甲○○有將系爭差額款予以挪用並侵占入
      己之行為云云，惟為被告甲○○否認，則原告自應依民事
      訴訟法第277 條前段規定，就被告甲○○有將系爭差額款
      予以挪用並侵占入己之事實負舉證之責，經查，原告雖提
      出被告祭祀公業95年度及88年度之收支帳節本各1 份（本
      院卷一第257 至259 頁、本院卷二第362 頁）為證，惟上
      揭收支帳節本之內容，僅係記載該祭祀公業之收入、支出
      款項之金額及細目，並不能據此證明被告甲○○有挪用或
      侵占系爭差額款之事實，且原告庚○○前於94年間，對被
      告甲○○提出偽造文書、背信、業務侵占等刑事告訴，經
      台灣高雄地方法院檢察署檢察官以94年度偵字第9770號為
      不起訴處分，原告庚○○不服聲請再議，經台灣高等法院
      高雄分院檢察署以95年度上聲議字第376 號駁回再議，原
      告庚○○復聲請本院交付審判，本院以95年度聲判字第30
      號裁定聲請駁回在案等情，有上揭94年度偵字第9770號不
      起訴處分書、95年度上聲議字第376 號處分書、本院95年
      度聲判字第30號裁定各1 份在卷可憑（本院卷一第134 至
      145 頁），嗣原告庚○○復於96年間對被告甲○○提起業
      務侵占及背信等告訴，經台灣高雄地方法院檢察署檢察官
      以96年度偵字第19252 號、第22820 號為不起訴處分在案
      ，有上揭96年度偵字第19252 號、第22820 號不起訴處分
      書各1 份附卷可參（本院卷二第509 至514 頁）。此外，
      原告復未提出其他證據足以證明被告甲○○有挪用或侵占
      系爭差額款之事實，則原告主張被告甲○○有挪用系爭差
      額款並侵占入己之不法行為云云，自不足採。
    (四)原告另主張被告甲○○及被告寅○○等5 人，有於系爭土
      地之土地登記申請書之備註欄內共同切結「本案依土地法
      第34條之1 第1 項規定辦理，如有不實願負法律責任。」
      等語，惟查，被告祭祀公業將如附表所示系爭土地7 筆出
      售予被告寅○○等5 人，雙方合計簽立土地登記申請書及
      土地買賣所有權移轉契約書各3 份之事實，有土地登記申
      請書及土地買賣所有權移轉契約書各3 份（本院卷一第23
      2 至242 頁）附卷可憑，且上揭土地登記申請書3 份之備
      註欄係記載：「(1)他共有人確已放棄優先購買權，如有不
      實，出賣人願負法律責任。(2)本案依土地法第34條之第1
      至3 項規定辦理。(3)為供祭祀維修不予分配，如有不實，
      管理者、共有人願負法律責任，免予提出受領證明或提存
      證明。」，是依上揭約定內容可知，均係出賣人即被告祭
      祀公業及其管理人即被告甲○○，願對上揭約定內容之真
      實性，對買受人即被告寅○○等5 人負法律責任之約定，
      與原告等人並無關聯。且簽立上揭土地登記申請書及土地
      買賣所有權移轉契約書之當事人，係被告祭祀公業及寅○○等5 人，並未包含原告，則上揭約定亦與原告無關。況
      被告寅○○等5 人係依據其與被告祭祀公業簽立之買賣契
      約，給付系爭土地之價款予被告祭祀公業，其係依契約約
      定履行給付價金之義務，自難認有何不法侵害行為可言。
    (五)綜上，原告並無系爭差額款可資請求，則其自無系爭差額
      款之請求權受有侵害可言，且被告祭祀公業、甲○○或被
      告寅○○等5 人亦無侵占或不法侵害行為，則原告依據民
      法第184 條、第185 條規定，請求被告祭祀公業、甲○○
      及被告寅○○等5 人對其系爭差額款負損害賠償責任云云
      ，自屬無據。
  七、原告依據土地法第34條之1 第3 項前段規定，請求被告癸○等4 人應連帶給付系爭差額款，有無理由？
      按土地法第34條之1 第1 項規定：「共有土地或建築改良
      物，其處分、變更及設定地上權、永佃權、地役權或典權
      ，應以共有人過半數及其應有部分合計過半數之同意行之
      。但其應有部分合計逾三分之二者，其人數不予計算。；
      同條第3 項前段規定：「第1 項共有人，對於他共有人應
      得之對價或補償，負連帶清償責任。」，是依上揭規定可
      知，須共有人有應得之差價或補償權利存在時，其他共有
      人始負連帶清償責任。而本件原告並無系爭差額款之請求
      權存在，已如上述，原告自無應得之差價或補償，則原告
      依據土地法第34條之1 第3 項前段規定，請求被告癸○等
      4 人應連帶給付系爭差額款，自無理由，不應准許。
  八、綜上所述，原告並無系爭差額款之請求權存在，且被告祭
      祀公業、甲○○或被告寅○○等5 人亦無侵占或不法侵害
      行為，則原告依據民法第184 條、第185 條規定，請求被
      告祭祀公業、甲○○及被告寅○○等5 人賠償系爭差額款
      ，及依據土地法第34條之1 第3 項前段規定，請求被告癸○等4 人應連帶給付系爭差額款，及均自起訴狀繕本送達
      被告翌日起至清償日止，按年息5 ％計算之利息，均無理
      由，應予駁回。
  九、原告之訴既經駁回，則其假執行之聲請已失所依附，應一
      併駁回之。又本件事證已明，兩造其餘其他攻擊及防禦方
      法，核與判決結果不生影響，本院爰不再一一論述，一併
      敘明。
  十、據上論結，本件原告之訴為無理由，依民事訴訟法第78條
      、第85條第1 項前段，判決如主文。
中    華    民    國     97    年    7    月    31    日
                        民事鳳山分庭法  官  呂憲雄
正本證明係照原本作成。
如不服判決，應於送達後二十日內，向本院提出上訴狀並表明上
訴理由，如於判決送達前提起上訴者，應於判決送達後十日內補
提上訴理由書（須附繕本）。
中    華    民    國     97    年    7    月    31    日
                                    書記官  林仕興
附表：
┌──┬────────┬────┬─────────┐
│編號│買賣土地之地號  │買受人  │買賣價金（新台幣）│
│    │買賣日期        │        │                  │
│    │移轉登記日期    │        │                  │
├──┼────────┼────┼─────────┤
│1   │高雄縣大社鄉翠屏│卯○○○│2 筆合計32,441,542│
│    │段586地號       │、子○○│元                │
│    │93.9.1          │、丑○○│                  │
│    │95.11.6         │（應有部│                  │
├──┼────────┤分各三分│                  │
│2   │同段583地號     │之一）  │                  │
│    │93.9.1          │        │                  │
│    │95.11.6         │        │                  │
├──┼────────┼────┼─────────┤
│3   │同段582地號     │寅○○  │3 筆合計35,122,500│
│    │93.9.1          │        │元                │
│    │95.11.6         │        │                  │
├──┼────────┤        │                  │
│4   │同段578地號     │        │                  │
│    │93.9.1          │        │                  │
│    │95.11.6         │        │                  │
├──┼────────┤        │                  │
│5   │同段669地號     │        │                  │
│    │93.9.1          │        │                  │
│    │95.11.6         │        │                  │
├──┼────────┼────┼─────────┤
│6   │同段558-3地號   │辰○○  │2 筆合計3,762,500 │
│    │93.9.20         │        │                  │
│    │95.11.6         │        │                  │
├──┼────────┤        │元                │
│7   │同段560-1地號   │        │                  │
│    │93.9.20         │        │                  │
│    │95.11.6         │        │                  │
└──┴────────┴────┴─────────┘


司法院資訊處製作；財團法人民間司法改革基金會備份。
